【裁判字號】    98,交聲,842
【裁判日期】    990305
【裁判案由】    聲明異議
【裁判全文】
臺灣臺南地方法院交通事件裁定         98年度交聲字第842號
移送機關    交通部公路總局嘉義區監理所臺南監理站
異議人即
受處分人    甲○○
上列異議人即受處分人因違反道路交通管理處罰條例案件，對於
交通部公路總局嘉義區監理所臺南監理站98年7月16日所為之裁
決處分（處分案號：嘉監南字第裁74-S00000000號）聲明異議，
本院裁定如下：
    主    文
異議駁回。
    理    由
一、原處分意旨略以：異議人即受處分人甲○○（下稱異議人）
    於民國98年4月29日23時24分許，駕駛車牌號碼3878-LM號自
    用一般小客車，沿臺南市○○路由南往北方向於外側車道行
    駛，於行經該路與民權路交岔路口時，因超速且未注意車前
    狀況貿然前行，適有林貞良、廖嘉祐二人共同騎乘車牌號碼
    MSQ-803號重型機車，沿西門路由北往南方向駛至該交岔路
    口，亦未依規定二段式左轉而逕為左轉，二車發生碰撞，林
    貞良、廖嘉祐因而人車倒地受傷，林貞良雖經送醫急救，仍
    不治死亡。臺南市警察局交通隊警員嗣依到場處理時蒐證調
    查之情形，及臺灣省臺南區車輛行車事故鑑定委員會鑑定意
    見書所載之鑑定結果，認異議人駕駛小客車超速行駛，未注
    意車前狀況，與號牌MSQ-803號重機車之駕駛人酒精測定值
    超過標準且轉彎車未讓直行車先行，同為本件車禍之肇事原
    因，而認異議人有「違反道路交通安全規則肇事致人死亡」
    之情形，遂予製單舉發，嗣經移送機關即交通部公路總局嘉
    義區監理所臺南監理站（下稱原處分機關）以異議人違規事
    實明確，依道路交通管理處罰條例第61條第1項第4款及第67
    條第3項（原處分漏載第67條第3項）之規定，裁處異議人吊
    銷駕駛執照、一年內禁考。
二、本件異議意旨略以：
  (一)異議人持有者係職業大貨車駕照，而違規當時係駕駛自小客
    車肇事，如吊銷職業大貨車駕照，有違比例原則，且影響異
    議人之生計。
  (二)況本件肇事原因並非異議人，係轉彎之重機車未依規定左轉
    ，而行車事故鑑定委員會於鑑定意見書內，未能認定對方騎
    乘機車之駕駛人究係林貞良或廖嘉祐，其二人之酒精測定值
    皆超過0.55之法定標準；又汽車駕駛人依規定遵守交通規則
    行車時，得信賴其他汽車駕駛人亦能遵守交通規則，故關於
    他人違規行為所導致之危險，僅就可預見，且有充足時間可
    採取適當之措施以避免結果之發生時，負其責任。本件車禍
    發生於深夜，駕駛人視線已受影響，異議人於行車時固有注
    意車前狀況，惟重型機車駕駛人因嚴重酒後駕車不能正常行
    駛，且未打方向燈即突然違規左轉，又嚴重超速，致異議人
    看到重型機車駕駛人左轉時，已無時間反應，異議人雖立即
    煞車並往右閃避，但仍致二車碰撞，實無避免之可能，為此
    聲明異議，請求撤銷原處分等語。
三、按汽車駕駛人，駕駛汽車有違反道路交通安全規則、第33條
    之管制規則，因而肇事致人死亡者，吊銷其駕駛執照；汽車
    駕駛人，曾依本條例其他各條規定吊銷駕駛執照者，一年內
    不得考領駕駛執照，道路交通管理處罰條例第61條第1項第4
    款、第67條第3項分別定有明文。
四、經查：
  (一)異議人於上開時、地駕駛車牌號碼3878-LM號自用一般小客
    車，因超速且未注意車前狀況貿然前行，與由林貞良、廖嘉
    祐共同騎乘之車牌號碼為MSQ-803號重型機車發生碰撞，致
    林貞良受有顱內出血合併低血溶休克之傷害，送醫急救仍不
    治死亡，嗣經臺南市警察局交通隊警員製單舉發，並經原處
    分機關依法裁處如上述內容之裁罰等情，有臺南市警察局98
    年6月1日南市警交字第S00000000號舉發違反道路交通管理
    事件通知單、原處分機關98年7月16日嘉監南字第裁74-S000
    00000號裁決書及臺灣臺南地方法院檢察署檢察官98年度偵
    字第10345、10160號起訴書各1份附卷可稽，並有道路交通
    事故現場圖、道路交通事故調查報告表(一)、(二)、成功大學醫
    學院附設醫院診斷證明書、勘驗筆錄、相驗屍體證明書、驗
    斷書各1份及現場暨相驗照片等件在卷可佐，且經本院依職
    權調取本院98年度交易字第210號刑事卷宗全卷核閱無訛。
  (二)異議人雖主張其行車時有注意車前狀況，係因重型機車駕駛
    人嚴重酒後駕車不能正常行駛，且未打方向燈即突然違規左
    轉，又嚴重超速，致異議人看到重型機車駕駛人左轉時，已
    無時間反應，異議人雖立即煞車並往右閃避，但仍致二車碰
    撞，實無避免之可能等語，惟查：
    1.本件異議人業於刑事案件審理中，自承其當時車速超過時
      速50公里，以及其有未注意車前狀況之過失（見本院98年
      度交易字第210號卷第33頁），且本件交通事故先後經送
      請臺灣省臺南區車輛行車事故鑑定委員會、臺灣省車輛行
      車事故覆議鑑定委員會鑑定結果，亦認為異議人駕駛小客
      車嚴重超速行駛（現場留有47.1公尺煞車痕），且未注意
      車前狀況，同為肇事原因等情，有臺灣省臺南區車輛行車
      事故鑑定委員會臺南區980326號案鑑定意見書、臺灣省車
      輛行車事故覆議鑑定委員會98年6月30日覆議字第0986202
      357號函在卷可稽（見相驗卷第76頁、第77頁背面及第155
      頁）。
    2.按行車速度無速限標誌或標線者，行車時速不得超過50公
      里；汽車行駛時，駕駛人應注意車前狀況，並隨時採取必
      要之安全措施，道路交通安全規則第93條第1項第1款前段
      、第94條第3項分別定有明文。因此，異議人就本件交通
      事故之發生，自有超速及未注意車前狀況等之過失行為，
      且異議人上開過失行為與被害人林貞良之死亡結果間，具
      有相當因果關係，亦可認定。
    3.又按道路交通管理處罰條例第61條第1項第4款規範之目的
      ，在處罰汽車駕駛人，駕駛汽車違反道路交通安全規則致
      他人死亡之行為，故祇以汽車駕駛人有違反道路交通安全
      規則之行為致他人死亡為原因已足，至被害人或第三人就
      交通事故之發生是否與有過失，均不能解免異議人應負之
      違規行政責任，是異議人此部分之辯詞，應無可採。
  (三)至異議人稱其於車禍當時係駕駛自小客車，原處分機關卻要
    吊銷其職業大貨車之駕駛執照，有違比例原則，並影響其生
    計等語，經查：
    1.第按汽車駕駛人，因違反本條例及道路交通安全規則之規
      定，受吊銷駕駛執照處分時，吊銷其持有各級車類之駕駛
      執照，此為道路交通管理處罰條例第68條所明定。再道路
      交通管理處罰條例第68條業於94年12月14日修正，並自95
      年3月1日施行，修正前之道路交通管理處罰條例第68條規
      定：「汽車駕駛人，因違反本條例及道路交通安全規則之
      規定，受吊扣或吊銷駕駛執照處分時，吊扣或吊銷其持有
      各級車類之駕駛執照」，其立法意旨在於違規行為對道路
      交通秩序之維持及道路交通安全已生較大之影響，故規定
      吊扣或吊銷其持有各級車類之駕駛執照，以限制其繼續駕
      車行駛道路之權利，其係屬駕駛行為之限制，並不因所持
      駕駛執照種類不同而有所差異。而修正後之道路交通管理
      處罰條例第68條規定：「汽車駕駛人，因違反本條例及道
      路交通安全規則之規定，受吊銷駕駛執照處分時，吊銷其
      持有各級車類之駕駛執照」，其立法理由略以：「原條文
      將違法或違規駕駛人所持有各級車類之駕駛執照一併吊扣
      或吊銷，失之過酷，影響人民工作及生活甚鉅，爰修正之
      」等語。故依修正後道路交通管理處罰條例第68條之規定
      觀之，受吊扣駕駛執照處分，不再吊扣其持有各級車類之
      駕駛執照，僅於受吊銷駕駛執照處分時，始吊銷其持有各
      級車類之駕駛執照，而限縮修正前條文之適用範圍，即受
      吊扣駕駛執照處分，不在本條規定適用之列。是依上開規
      定受吊銷駕照處分者，仍維持吊銷其持有各級車類之駕駛
      執照，至於受吊扣駕照處分者，則僅吊扣其違法或違規當
      時所駕駛車輛之駕駛執照，不再吊扣其持有各級車類之駕
      駛執照，其理甚明。
    2.本院審酌現行道路交通管理處罰條例第68條已對於人民之
      工作及生活有所考量而作修正，而本件異議人係違反道路
      交通管理處罰條例第61條第1項第4款之規定，該項之法律
      效果為吊銷各級車類之駕駛執照，並非僅吊銷其違法或違
      規當時所駕駛車輛之駕駛執照，此乃法律特別規定違規人
      受吊銷駕駛執照處分時之法律效果，原處分機關尚無裁量
      權限予以變更。
    3.依上所述，異議人主張本件裁決違反比例原則之異議理由
      ，於法難認有據，至異議人所述影響家計負擔等情，其情
      固屬可憫，惟依現行法律尚無其他可減免處罰之規定，從
      而，原處分機關據以裁罰，於法並無不合，異議人此部分
      之異議，亦為無理由。
  (四)另異議人復稱行車事故鑑定委員會於鑑定意見書內，未能認
    定究係林貞良或廖嘉祐中之何人為該重型機車駕駛人等語；
    然不論林貞良或廖嘉祐何人為機車駕駛人，均不影響林貞良
    係因本件車禍事故而送醫不治死亡之事實，且異議人既為本
    件車禍事故之肇事人，則其肇致本件交通事故而致人死亡之
    違規事實，仍可認定，異議人此部分之異議，非有理由。
  (五)綜上所述，異議人於上揭時、地，確有駕駛車牌號碼3878-L
    M號自用小客車違反道路交通安全規則因而肇事致人死亡之
    違規行為，足堪認定。則原處分機關依道路交通管理處罰條
    例第61條第1項第4款及第67條第3項之規定，裁處異議人吊
    銷駕駛執照，一年內禁考之處分，於法核無違誤。是本件異
    議為無理由，應予駁回。
五、據上論結，應依道路交通管理處罰條例第87條第2項、道路
    交通案件處理辦法第19條，裁定如主文。
中    華    民    國    99    年    3     月    5     日
                    交通法庭  法  官 張家瑛
以上正本證明與原本無異。
如不服本裁定，應於收受送達後5日內向本院提出抗告狀。（應
附繕本）
                              書記官 李淑惠
中    華    民    國    99    年    3     月    8     日

司法院資訊處製作；財團法人民間司法改革基金會備份。
